【裁判字號】    97,交聲,2156
【裁判日期】    970923
【裁判案由】    交管條例聲異
【裁判全文】
臺灣板橋地方法院交通事件裁定
原處分機關  交通部公路總局臺北區監理所
異  議  人
即受處分人  甲○○
上列異議人即受處分人因違反道路交通管理處罰條例案件，對於
交通部公路總局臺北區監理所民國97年7月9日所為之北監營裁字
第裁40－AEB447270號處分，聲明異議，本院裁定如下：
    主  文
異議駁回。
    理  由
一、按處理違反道路交通管理事件，有關文書送達之程序，依行
    政程序法之規定，違反道路交通管理事件統一裁罰基準及處
    理細則第五條定有明文。又送達，於應受送達人之住居所、
    事務所或營業所為之；於應送達處所不獲會晤應受送達人時
    ，得將文書付與有辨別事理能力之同居人、受雇人或應送達
    處所之接收郵件人員，行政程序法第七十二條第一項前段、
    第七十三條第一項分別定有明文。次按受處分人，不服主管
    機關所為之處罰，得於接到裁決書之翌日起二十日內，向管
    轄地方法院聲明異議；依道路交通管理處罰條例第八十七條
    規定向管轄法院聲明異議之期間，自裁決送達之翌日起算，
    並得依法扣除在途期間；又聲明異議，應以司法狀紙敘述異
    議之理由，提出於原處分機關為之，道路交通管理處罰條例
    第八十七條第一項、道路交通案件處理辦法第十二條、第十
    三條前段分別定有明文，此所謂「提出於原處分機關為之」
    ，係以異議書狀到達原處分機關之日為準，而非以書狀投郵
    日為準（參照臺灣高等法院九十四年交抗字第四八七號裁定
    意旨）。再按道路交通案件處理辦法第十二條規定交通案件
    聲明異議之在途期間扣除，居住於臺灣地區者，當事人非居
    住於處罰機關所在之鄉、鎮、市，且非居住於受理聲明異議
    案件法院之管轄區域者，按其居住地地方法院管轄區域內之
    在途期間日數（日數不同者，按最長日數，但臺灣高雄地方
    法院除居住於東沙島、太平島者以三十日計外，餘以四日計
    ，福建金門地方法院除居住於烏坵鄉者以三十日計外，餘以
    十九日計），再加受理聲明異議案件法院管轄區域之在途期
    間日數（日數不同者，按最長日數，但臺灣高雄地方法院以
    四日計，福建金門地方法院以十九日計），扣除在途期間；
    臺灣台北地方法院、臺灣士林地方法院及臺灣板橋地方法院
    間在途期間之計算，除當事人居住臺灣台北地方法院所轄台
    北市各區，而向臺灣士林地方法院為訴訟行為，或當事人居
    住臺灣士林地方法院所轄台北市各區，而向臺灣台北地方法
    院為訴訟行為者，均不計在途期間外，其餘均以在途期間二
    日計算，法院訴訟當事人在途期間標準第四條第一款第三目
    、第三條第一款第二目規定甚明。上揭規定均為交通異議事
    件之程序規定，為聲明異議之合法要件，受處分人之聲明異
    議自須合於此等程序規定，法院始得受理為實體之審查。又
    交通法庭認聲明異議不合法律上之程式，或其異議權已經喪
    失者，應以裁定駁回之，道路交通案件處理辦法第十八條前
    段亦有明定。
二、經查：本件交通部公路總局臺北區監理所（下稱原處分機關
    ）裁決書業於民國九十七年七月十日送達於異議人住所即臺
    北市○○區○○街五十一巷一弄十三號三樓，並經有辨別事
    理能力之同居人即異議人之父代為簽收等情，此有送達證書
    影本一紙在卷可憑，異議人對於該裁決書確於上開住處由其
    父代為收受一節，亦未爭執，足認本件裁決書已於九十七年
    七月十日合法送達於異議人。又異議人非居住於原處分機關
    所在之臺北縣樹林市，且非居住於本院之管轄區域內，依首
    開規定，須扣除在途期間四日，則其聲明異議期間應於上開
    裁決書送達之翌日即九十七年七月十一日起，加計二十四日
    （法定二十日不變期間加上四日在途期間），於同年八月四
    日（因末日即同年月三日為假日〈星期日〉再順延至上班日
    ）屆至。故異議人如欲聲明異議，自應於該日終止之前提出
    ，始為適法，然異議人之聲明異議狀遲至同年月五日始寄達
    原處分機關而提起本件聲明異議，此觀諸該聲明異議狀所蓋
    收件章戳之日期甚明，顯已逾法定之聲明異議期間，揆諸首
    揭說明，本件異議人聲明異議於法自有未合，且無從補正，
    應予駁回。
據上論斷，應依道路交通案件處理辦法第十八條前段，裁定如主
文。
中    華    民    國    97    年    9     月    23    日
                    交通法庭    法  官  劉  安  榕
以上正本證明與原本無異
如不服本裁定，應於裁定送達後5 日內敘明抗告理由，向本院提
出抗告狀。
                                書記官  陳  盈  真
中    華    民    國    97    年    9     月    24    日


司法院資訊處製作；財團法人民間司法改革基金會備份。
